【裁判字號】    99,易,1277
【裁判日期】    991112
【裁判案由】    毒品危害防制條例
【裁判全文】
臺灣臺北地方法院刑事判決              99年度易字第1277號
公  訴  人  臺灣臺北地方法院檢察署檢察官
被      告  甲○○
上列被告因違反毒品危害防制條例案件，經檢察官提起公訴（九
十九年度偵緝字第一五六八號），本院判決如下：
    主    文
甲○○施用第二級毒品，累犯，處有期徒刑肆月，如易科罰金，
以新臺幣壹仟元折算壹日。
    犯罪事實
一、甲○○前於民國八十七年間因施用毒品案件，經本院於八十
    七年八月十七日以八十七年度毒聲字第七五八號裁定送勒戒
    處所觀察、勒戒後，因認有繼續施用毒品之傾向，經本院於
    八十八年一月五日以八十七年度毒聲字第一七九五號裁定令
    入戒治處所施以強制戒治一年，甲○○不服提起抗告，經臺
    灣高等法院於八十八年三月十日裁定駁回抗告確定，於八十
    八年十二月二十九日執行完畢，並經臺灣臺北地方法院檢察
    署檢察官於九十年十一月二十三日以九十年度戒毒偵字第二
    四八號為不起訴處分確定。復於九十二年間因施用毒品案件
    ，經臺灣士林地方法院於九十二年十月二十三日以九十二年
    度毒聲字第九五八號裁定令入戒治處所施以強制戒治，於九
    十二年十月二十四日入臺灣士林看守所施以強制戒治，於九
    十三年一月九日因法律修正釋放出所，刑案部分經本院於九
    十三年四月十二日以九十三年度簡字第八三三號判決判處有
    期徒刑六月，於九十三年五月十日確定；又於九十三年間因
    持有第一級毒品，經臺灣士林地方法院於九十三年四月十九
    日以九十三年度湖簡字第三四號判決判處有期徒刑四月，於
    九十三年五月二十八日確定，上開二罪，經臺灣士林地方法
    院於九十三年十二月八日以九十三年度聲字第一○五五號裁
    定應執行有期徒刑九月，於九十三年十二月二十七日確定，
    於九十四年五月三十日易科罰金執行完畢。詎猶不知悔悟，
    明知甲基安非他命為毒品危害防制條例第二條第二項第二款
    所定之第二級毒品，不得施用及持有，竟基於施用第二級毒
    品甲基安非他命之犯意，於九十九年三月十六日為臺灣臺北
    地方法院檢察署觀護人採尿時回溯九十六小時內之某日時（
    不包含至觀護人室報到後至採尿前之期間），在不詳地點，
    以不詳方式，施用第二級毒品甲基安非他命一次。嗣於九十
    九年三月十六日為臺灣臺北地方法院檢察署觀護人採集其尿
    液經送請臺灣尖端先進生技醫藥股份有限公司以酵素免疫分
    析法（ＥＩＡ）初步檢驗，再以氣相層析質譜儀法（ＧＣ／
    ＭＳ）確認檢驗，呈甲基安非他命陽性反應，始知上情。
二、案經臺灣臺北地方法院檢察署觀護人室簽請同署檢察官自動
    檢舉偵查起訴。
    理    由
壹、證據能力部分：
  一、查本件被告甲○○所為不利於己之陳述，查無出於強暴、
      脅迫、利誘、詐欺、疲勞訊問、違法羈押或其他不正之方
      法，亦非違反法定障礙事由經過期間不得訊問或告知義務
      之規定而為，依刑事訴訟法第一百五十六條第一項、第一
      百五十八條之二規定，應認其有證據能力。
  二、按被告以外之人於審判外之言詞或書面陳述，除法律有規
      定者外，不得作為證據，刑事訴訟法第一百五十九條第一
      項定有明文。次按被告以外之人於審判外之陳述，雖不符
      前四條之規定，而經當事人於審判程序同意做為證據，法
      院審酌該言詞陳述或書面陳述作成時之情況，認為適當者
      ，亦得為證據。當事人、代理人或辯護人於法院調查證據
      時，知有刑事訴訟法第一百五十九條第一項不得為證據之
      情形，而未於言詞辯論終結前聲明異議者，視為有前項之
      同意，同法第一百五十九條之五規定甚明。查，本院認定
      犯罪事實所憑之其餘證據，部分屬傳聞證據，惟檢察官及
      被告均未於本院言詞辯論終結前聲明異議，本院審酌該等
      言詞或書面陳述作成之情況，並無非出於任意性或不正取
      供，或違法或不當情事，且客觀上亦無不可信之情況，堪
      認為適當，依刑事訴訟法第一百五十九條之五第二項規定
      ，均得作為證據，先予敘明。
貳、實體部分：
  一、訊據被告矢口否認有何施用第二級毒品甲基安非他命之犯
      行，辯稱：伊真的沒有吸用毒品，不知道是不是吃保肝丸
      或飲用甘草止咳水造成的云云。經查：
  （一）被告固否認於九十九年三月十六日為臺灣臺北地方法院
        檢察署觀護人採尿時回溯九十六小時內之某日時（不包
        含至觀護人室報到後至採尿前之期間），在不詳地點，
        以不詳方式，施用第二級毒品甲基安非他命一次之事實
        ，惟被告於九十九年三月十六日為臺灣臺北地方法院檢
        察署觀護人採尿時所採之尿液，經先送請臺灣尖端先進
        生技醫藥股份有限公司以酵素免疫分析法（ＥＩＡ）初
        步檢驗，再以氣相層析質譜儀法（ＧＣ／ＭＳ）確認檢
        驗，再送請臺灣檢驗科技股份有限公司以酵素免疫分析
        法（ＥＩＡ）初步檢驗，再以氣相層析質譜儀法（ＧＣ
        ／ＭＳ）確認檢驗，均呈甲基安非他命陽性反應，此有
        臺灣尖端先進生技醫藥股份有限公司九十九年三月二十
        一日濫用藥物檢驗報告及臺灣檢驗科技股份有限公司濫
        用藥物檢驗報告各一份在卷可稽。按甲基安非他命經口
        服投與後約百分之七十於二十四小時內自尿中排出，約
        百分之九十於九十六小時內自尿中排出，由於目前國內
        尿液中甲基安非他命之檢驗僅為鑑定是否呈陽性反應尚
        未定其含量，且甲基安非他命之成分檢出與其投與方式
        、投與量、個人體質、採尿時間與檢測儀器之精密度等
        諸多因素有關，因此僅憑尿液中呈安非他命陽性反應，
        並無法確實推算吸食時間距採集時間之長短，惟依上述
        資料推斷，最長可能不會超過四日，此有行政院衛生署
        藥物食品檢驗局八十一年二月八日以（八一）藥檢壹字
        第○○○一一五六號函一份在卷可稽；又按雖於文獻報
        告中確實有藥品或食物因交叉反應，可在尿液測試中產
        生偽陽性之安非他命反應，然利用精密的儀器分析，將
        可排除偽陽性之可能，得到正確的答案，而目前最常採
        用之確認方法氣相層析質譜儀，於法務部檢驗合格之良
        好操作條件檢測單位，以氣相層析質譜儀做藥物及代謝
        物之定性及定量分析，幾乎不會有偽陽性反應產生，此
        亦經行政院國軍退除役官兵輔導委員會臺北榮民總醫院
        八十三年四月七日北總內字第○三○五九號函示明確，
        足認被告於九十九年三月十六日為臺灣臺北地方法院檢
        察署觀護人採尿時回溯九十六小時內之某日時（不包含
        至觀護人室報到後至採尿前之期間），在不詳地點，以
        不詳方式，施用第二級毒品甲基安非他命一次，被告空
        言否認施用第二級毒品甲基安非他命，顯屬事後卸責之
        詞，難以採信，是被告施用第二級毒品甲基安非他命之
        犯行堪以認定。
  （二）惟查，被告於本院九十九年七月二十三日準備程序期日
        中提出藥品，經本院均送交通部民用航空局航空醫務中
        心以氣相層析質譜儀法（ＧＣ／ＭＳ）鑑定結果，均不
        含安非他命、甲基安非他命、ＭＤＭＡ、ＭＤＡ、海洛
        因、可待因、愷他命等管制藥品或毒品成分，此有交通
        部民用航空局航空醫務中心九十九年八月十二日毒品鑑
        定書一份在卷可參。又按「晟德」「甘草止咳水」（含
        阿片）內有嗎啡及可待因成分，故服用該複方甘草合劑
        後，可能於尿液中檢出嗎啡成分，有行政院衛生署管制
        藥品管理局九十三年五月二十日管檢字第０九三０００
        四六九一號函一份附卷可稽。但查，被告之尿液檢驗，
        係「安非他命陽性反應」而無「嗎啡陽性反應」，而安
        非他命、甲基安非他命、ＭＤＭＡ及ＭＤＡ均無醫療用
        途，該等成分均為國內禁用之第二級毒品，經行政院衛
        生署核准之市售成藥及處分藥，均不含安非他命、甲基
        安非他命、ＭＤＭＡ或ＭＤＡ等毒品成分，亦有行政院
        衛生署管制藥品管理局九十二年八月二十一日管檢字第
        ０九二０００六七二九號函一份附卷可稽，是被告前開
        所辯洵不足採。
  （三）按九十二年七月九日新修正之毒品危害防制條例刪除二
        犯及三犯之規定，僅將施用毒品者簡化區分為「初犯」
        、「再犯」，並認施用毒品者係屬病患性犯人，以觀察
        、勒戒戒除其身癮，並以強制戒治去除其心癮。經觀察
        、勒戒或強制戒治執行完畢釋放後，若係五年後再犯該
        條例第十條施用毒品罪者，與同條例第二十條第一項、
        第二項關於「初犯」之處理方式相同，檢察官應先聲請
        法院裁定令被告入勒戒處所觀察、勒戒，並視有無繼續
        施用毒品傾向，決定應予釋放、為不起訴之處分，或應
        聲請法院裁定令入勒戒處所強制戒治；若係五年內「再
        犯」同條例第十條施用毒品罪者，依同條例第二十三條
        第二項規定，檢察官則應依法追訴。觀諸該條例第二十
        條第三項之修正理由：「觀察、勒戒或強制戒治五年後
        再犯者，顯見前所實施之觀察、勒戒或強制戒治已足以
        遮斷其施用毒品之癮，為期自新及協助其戒除毒癮，對
        此五年後再犯者，爰明定仍適用初犯之規定，先經觀察
        、勒戒、強制戒治之程序」，及同條例第二十三條第二
        項之修正理由：「為配合簡化施用毒品犯之刑事處遇程
        序，並鑑於經觀察、勒戒或強制戒治執行完畢釋放後五
        年內再犯者，其再犯率甚高，原據以實施之觀察、勒戒
        及強制戒治既已無法收其實效，自應施以刑事處遇」。
        顯然如施用毒品者係前經觀察、勒戒或強制戒治等治療
        程序執行完畢五年後，始再施用毒品之「初犯」，因前
        所執行之觀察、勒戒或強制戒治已足收戒除毒癮之效，
        自應重新執行觀察、勒戒或強制戒治等治療程序，並於
        治療程序執行完畢後，由檢察官為不起訴處分，毋庸對
        之追訴處罰；反之，在「再犯」之情形，因其先前所為
        治療程式顯未能收戒斷毒癮之效，且考量施用毒品者之
        再犯率偏高，乃簡化其刑事處遇程序，而逕予追訴處罰
        ，不再施以治療程序。參酌上開立法理由，修正毒品危
        害防制條例就施用毒品者，祇於「初犯」及「五年後再
        犯」二種情形，有其追訴條件之限制，即須於初犯經觀
        察、勒戒或強制戒治釋放後，五年內均無施用毒品之行
        為，始能認其前所實施之觀察、勒戒或強制戒治已足遮
        斷毒癮，而得於五年後再犯時，再予適用初犯之規定，
        重行觀察、勒戒等程序。倘五年內已經再犯，被依法追
        訴處罰，縱其第三次（或第三次以上）施用毒品之時間
        在初犯釋放五年以後，即與「五年後再犯」之情形有別
        ，且因已於「五年內再犯」，顯見其再犯率甚高，原實
        施觀察、勒戒或強制戒治，已無法收其實效，而無五年
        戒斷期之存在，自無再經觀察、勒戒及強制戒治之必要
        ，應由檢察官依該條例第十條之規定逕行起訴，始符新
        法修正之本旨（最高法院九十五年度臺非字第五九號、
        第六五號判決、同院九十五年五月九日九十五年度第七
        次刑事庭會議決議內容、同院九十七年九月九日九十七
        年度第五次刑事庭會議決議內容參照）。查被告前於八
        十七年間因施用毒品案件，經本院於八十七年八月十七
        日以八十七年度毒聲字第七五八號裁定送勒戒處所觀察
        、勒戒後，因認有繼續施用毒品之傾向，經本院於八十
        八年一月五日以八十七年度毒聲字第一七九五號裁定令
        入戒治處所施以強制戒治一年，甲○○不服提起抗告，
        經臺灣高等法院於八十八年三月十日裁定駁回抗告確定
        ，於八十八年十二月二十九日執行完畢，並經臺灣臺北
        地方法院檢察署檢察官於九十年十一月二十三日以九十
        年度戒毒偵字第二四八號為不起訴處分確定。復於九十
        二年間因施用毒品案件，經臺灣士林地方法院於九十二
        年十月二十三日以九十二年度毒聲字第九五八號裁定令
        入戒治處所施以強制戒治，於九十二年十月二十四日入
        臺灣士林看守所施以強制戒治，於九十三年一月九日因
        法律修正釋放出所，刑案部分經本院於九十三年四月十
        二日以九十三年度簡字第八三三號判決判處有期徒刑六
        月，於九十三年五月十日確定；又於九十三年間因持有
        第一級毒品，經臺灣士林地方法院於九十三年四月十九
        日以九十三年度湖簡字第三四號判決判處有期徒刑四月
        ，於九十三年五月二十八日確定，上開二罪，經臺灣士
        林地方法院於九十三年十二月八日以九十三年度聲字第
        一○五五號裁定應執行有期徒刑九月，於九十三年十二
        月二十七日確定，於九十四年五月三十日易科罰金執行
        完畢等情，有臺灣高等法院被告前案紀錄表一份在卷可
        按，是被告於「初犯」後，五年內已再犯施用毒品罪並
        經依法追訴處罰在案，縱認其本次施用毒品之時間係在
        觀察、勒戒及強制戒治執行完畢釋放五年以後，惟仍與
        「五年後再犯」之情形有別，且因其實際上係於「五年
        內再犯」，顯見其再犯率甚高，原實施觀察、勒戒及強
        制戒治，已無法收其實效，而無五年戒斷期之存在，即
        無再經觀察、勒戒及強制戒治之必要，自應依法追訴審
        判無訛。
  （四）綜上所述，本件事證明確，被告犯行堪以認定，應依法
        論科。
  二、按甲基安非他命係屬毒品危害防制條例第二條第二項第二
      款所規定之第二級毒品，不得施用及持有。核被告所為，
      係違反毒品危害防制條例第十條第二項之施用第二級毒品
      罪。被告施用第二級毒品甲基安非他命前後持有第二級毒
      品甲基安非他命之低度行為，為施用第二級毒品甲基安非
      他命之高度行為所吸收，不另論罪。查被告前於九十二年
      間因施用毒品案件，經本院於九十三年四月十二日以九十
      三年度簡字第八三三號判決判處有期徒刑六月，於九十三
      年五月十日確定；又於九十三年間因持有第一級毒品，經
      臺灣士林地方法院於九十三年四月十九日以九十三年度湖
      簡字第三四號判決判處有期徒刑四月，於九十三年五月二
      十八日確定，上開二罪，經臺灣士林地方法院於九十三年
      十二月八日以九十三年度聲字第一○五五號裁定應執行有
      期徒刑九月，於九十三年十二月二十七日確定，於九十四
      年五月三十日易科罰金執行完畢，此有臺灣高等法院被告
      前案紀錄表一份在卷可參，被告於受有期徒刑之執行完畢
      ，五年以內故意再犯本件最重本刑有期徒刑以上之罪，為
      累犯，應依刑法第四十七條第一項規定，加重本刑至二分
      之一。爰審酌被告前有施用第二級毒品前科，素行不佳，
      竟不思悛悔，於勒戒處所施以觀察、勒戒及強制戒治處所
      施以強制戒治後，未把握自新機會，又再次施用足以導致
      人體機能發生依賴性、成癮性及抗藥性等障礙之第二級毒
      品甲基安非他命，對個人身心戕害甚鉅，犯後否認犯行，
      態度不佳，兼衡其犯罪之動機、目的、手段、方法、品行
      及智識程度等一切情狀，爰量處如主文所示之刑，併諭知
      易科罰金之折算標準
據上論斷，應依刑事訴訟法第二百八十四條之一、第二百九十九
條第一項前段，毒品危害防制條例第十條第二項，刑法第十一條
前段、第四十七條第一項、第四十一條第一項前段，判決如主文
。
本件經檢察官吳宇青到庭執行職務
中    華    民    國    99    年    11    月    12    日
                臺灣臺北地方法院刑事第六庭
                    法      官  雷淑雯
以上正本證明與原本無異。
如不服本判決，應於收受送達後十日內，向本院提出上訴書狀，
並應敘述具體理由；其未敘述上訴理由者，應於上訴期間屆滿後
二十日內向本院補提理由書（均須按他造當事人之人數附繕）「
切勿逕送上級法院」。
                    書  記  官  蕭君卉
中    華    民    國    99    年    11    月    12    日
附錄本案論罪科刑法條全文
毒品危害防制條例第十條：
施用第一級毒品者，處六月以上五年以下有期徒刑。
施用第二級毒品者，處三年以下有期徒刑。

司法院資訊處製作；財團法人民間司法改革基金會備份。
